臺灣高等法院刑事裁定
110年度毒抗字第1433號
抗  告  人  宋俊龍
即  被  告          

                    (現在法務部○○○○○○○○附設勒戒   處所強制戒治中)
上列抗告人因聲請施以強制戒治案件，不服臺灣新北地方法院11
0年度毒聲字第2068號，中華民國110年9月27日裁定（聲請案號
：臺灣新北地方檢察署110年度聲戒字第198號、110年度毒偵緝
字第631號)，提起抗告，本院裁定如下：
    主  文
抗告駁回。
    理  由
一、原裁定意旨略以：抗告人即被告甲○○（下稱抗告人）前因施
    用第二級毒品案件，經原審法院以110年度毒聲字第588號裁
    定送觀察、勒戒乙節，有該裁定書及本院被告前案紀錄表在
    卷可參。又抗告人於本案經送觀察、勒戒後，確有繼續施用
    毒品之傾向，此亦有法務部○○○○○○○○民國110年9月14日北所
    衛字第11013005220號函暨所檢附之有無繼續施用毒品傾向
    證明書及評估標準紀錄表附卷為憑，應依法令入戒治處所施
    以強制戒治。是檢察官聲請原審裁定令抗告人入戒治處所施
    以強制戒治，為有理由，爰依毒品危害防制條例第20條第2
    項後段規定，裁定令抗告人入戒治處所強制戒治，期間為6
    個月以上，至無繼續強制戒治之必要為止，但最長不得逾1
    年等語。
二、抗告意旨略以：凡受觀察勒戒者，於勒戒期間需經過心理醫
    師兩次評估，每次評估過程僅短短3至5分鐘，且受觀察勒戒
    人數眾多，也不及詳細詢問及做臨床實務，其過程草率粗糙
    ，有失客觀性。再者，評估標準竟將過去前科列入計算分數
    ，使抗告人立於不平等之起點，就過去前科，均已執行完畢
    ，若再用於評估標準，顯有不公。而就有繼續施用毒品傾向
    之認定，僅以心理醫師主觀意識及個人好惡參與其中，竟將
    評估法引做裁定強制戒治之基礎，嚴重侵害抗告人之法益，
    且有違立法初衷及適法。抗告人於勒戒期間均恪守勒戒所所
    內規定，安份守己，反省思過，決心痛改前非，且表現良好
    ，無任何違規紀錄，實是評估過程明顯擅斷，請考量上情，
    重新審酌，撤銷原裁定，給予抗告人再次重新做人的機會，
    讓抗告人得以早日回家照顧家人云云。
三、按觀察、勒戒後，檢察官或少年法院（地方法院少年法庭）
    依據勒戒處所之陳報，認受觀察、勒戒人無繼續施用毒品傾
    向者，應即釋放，並為不起訴之處分或不付審理之裁定；認
    受觀察、勒戒人有繼續施用毒品傾向者，檢察官應聲請法院
    裁定或由少年法院（地方法院少年法庭）裁定令入戒治處所
    強制戒治，其期間為六個月以上，至無繼續強制戒治之必要
    為止，但最長不得逾一年，毒品危害防制條例第20條第2項
    定有明文。次按勒戒處所應注意受觀察、勒戒人在所情形，
    經醫師研判其有或無繼續施用毒品之傾向後，至遲應於觀察
    、勒戒期滿7日前，陳報該管檢察官或少年法院（庭），觀
    察勒戒處分執行條例第8條第1項亦定有明文。依據上開規定
    ，受觀察、勒戒人有無繼續施用毒品之傾向，應由醫師研判
    。而關於有無繼續施用毒品傾向之評估標準，法務部已頒布
    「有無繼續施用毒品傾向評估標準評分說明手冊」、「有無
    繼續施用毒品傾向評估標準紀錄表」，上開評分說明手冊業
    已載明判定之原則：「受觀察勒戒人入所後，經過二週時間
    的觀察、勒戒，由處所及醫療人員依據其各項紀錄、資料及
    觀察勒戒期間之行為表現，加以評分。在勒戒人入所四至六
    週後，可再做一次評估以做必要之評分修正。每一大項皆有
    靜態因子與動態因子。先以靜態因子分數評分，靜態因子分
    數總分在60分（含）以上為『有繼續施用毒品傾向』；60分以
    下，與動態因子分數相加，如果總分在60分（含）以上，為
    『有繼續施用毒品傾向』」。是被告有無「繼續施用毒品傾向
    」，係依具體個案之臨床實務及相關事證等情綜合判定，有
    其相當之專業依據及標準，且涉及專門醫學，又衡酌強制戒
    治之目的，係為協助施用毒品者戒斷毒品之心癮及身癮所為
    之保安處分類型，而該評估標準係適用於每一位受觀察、勒
    戒處分之人，具一致性、普遍性、客觀性，倘其評估由形式
    上觀察，無擅斷或濫權等明顯不當之情事，法院宜予尊重。
四、經查：
  ㈠抗告人前因施用第二級毒品案件，經原審法院以110年度毒聲
    字第588號裁定送觀察、勒戒，嗣抗告人於法務部○○○○○○○○
    附設勒戒處所執行觀察、勒戒期間，於110年9月7日經評定
    前科紀錄與行為表現32分、臨床評估36分、社會穩定度0分
    ，小計靜態因子62分、動態因子6分，總分68分，綜合判斷
    認定有繼續施用毒品傾向等節，有上開裁定及法務部○○○○○○
    ○○110年9月14日北所衛字第11013005220號函所附有無繼續
    施用毒品傾向證明書、有無繼續施用毒品傾向評估標準紀錄
    表等件在卷可稽（見臺灣新北地方檢察署110年度毒偵緝字
    第631號偵查卷第30頁至第32頁）。上揭評估除詳列各項靜
    態因子、動態因子之細目外，並有各細目之配分、計算及上
    限，並非評估之心理醫生所得主觀擅斷，是系爭紀錄表乃該
    勒戒處所相關專業知識經驗人士在抗告人觀察勒戒期間，依
    其本職學識綜合上開各節評估，具有科學驗證而得出抗告人
    有繼續施用毒品傾向之結論，自得憑以判斷抗告人有無繼續
    施用毒品傾向之證明。又勒戒處所之組織、人員之資格及執
    行觀察、勒戒相關程序，暨判斷施用毒品者，有無繼續施用
    毒品傾向，均有相關法令嚴格規範，非可恣意而為，抗告人
    空言指稱其評估草率、過程粗糙云云，委無足採。
　㈡至抗告人以其在勒戒期間恪守勒戒所所內規定，表現良好，
    無任何違規紀錄，核與其有無繼續施用毒品傾向無涉，其據
    此請求撤銷原裁定，自屬無據，併此敘明。
五、綜上所述，本件檢察官之聲請應屬有據，原審依毒品危害防
    制條例第20條第2項後段規定，裁定被告令入戒治處所施以
    強制戒治，其期間為6個月以上，至無繼續強制戒治之必要
    為止，但最長不得逾1年，經核其認事用法，並無違誤。抗
    告人執前開事由提起本件抗告，指摘原裁定不當，為無理由
    ，應予駁回。
據上論斷，應依刑事訴訟法第412條，裁定如主文。
中　　華　　民　　國　　110 　年　　10　　月　　29　　日
　　　　　　　  　    刑事第三庭審判長法　官  張惠立
　　　　　　　　　　　　　　　　　    法　官  廖怡貞
　　　　　　　　　　　　　　　　　    法　官  鄭昱仁
以上正本證明與原本無異。
不得再抗告。
                                      書記官 劉靜慧
中　　華　　民　　國　　110 　年　　11　　月　　1 　　日